【裁判字號】    98,簡上,615
【裁判日期】    980827
【裁判案由】    詐欺
【裁判全文】
臺灣桃園地方法院刑事判決             98年度簡上字第615號
上  訴  人  丁○○
即  被  告
                      巷19弄19之2號
上列上訴人即被告因詐欺案件，不服本院中華民國98年4 月30日
98年度桃簡字第1299號第一審刑事簡易判決（起訴案號：臺灣桃
園地方法院檢察署98年度偵字第905 、6634號），提起上訴，本
院管轄之第二審合議庭判決如下：
    主  文
上訴駁回。
    事  實
一、丁○○明知申請帳戶使用係輕而易舉之事，一般人無故取得
    他人金融帳戶使用之行徑常與財產犯罪之需要密切相關，而
    可預見將帳戶提供他人使用，可能使他人遂行不法所有意圖
    用以詐騙他人，又對於提供帳戶予他人使用雖無必引發他人
    萌生犯罪之確信，但仍以縱若有人持以犯罪亦不違反其本意
    ，而基於幫助他人詐欺取財之不確定故意，於民國97年11月
    13日某時，在桃園縣桃園市○○○路某處，將其申辦之新光
    商業銀行永和分行帳號0000000000000000號帳戶（下稱新光
    銀行永和分行帳戶）、第一商業銀行雙和分行帳號00000000
    000000號帳戶（下稱第一銀行雙和分行帳戶）之存摺影本、
    金融卡等金融資料交付予某真實姓名年籍不詳之成年人，藉
    此幫助該真實姓名年籍不詳之成年人及其所屬詐騙集團達到
    向他人詐取財物之目的。嗣該真實姓名年籍不詳之成年人與
    該詐欺集團所屬成年成員共同基於意圖為自己不法所有之犯
    意聯絡，而為以下犯行：
（一）於97年11月14日晚間7 時30分許，以電話向乙○○佯稱其
      因網路購物之付款方式設定有誤，需依指示操作ATM 自動
      櫃員機，以取消設定為由，致乙○○陷於錯誤，而於同日
      晚間7 時56分許將新臺幣（下同）29,989元匯至丁○○上
      開新光銀行永和分行帳戶中。
（二）於97年11月16日晚間6 時22分許，以電話向丙○○誆稱其
      因網路購物之付款方式設定有誤，需依指示操作ATM 自動
      櫃員機，以取消設定為由，致丙○○陷於錯誤，而於同日
      晚間9 時41分許將其所有之21,110元、5,999 元匯入丁○○上開第一銀行雙和分行帳戶中。
（三）於97年11月16日晚間8 時許，以電話向甲○○誆稱其因網
      路購物之付款方式設定有誤，需依指示操作ATM 自動櫃員
      機，以取消設定為由，致甲○○陷於錯誤，而於同日晚間
      8 時41分許將其所有之29,989元匯入丁○○上開第一銀行
      雙和分行帳戶中。嗣經乙○○、丙○○、甲○○發覺有異
      報警而循線查獲。
二、案經乙○○、丙○○訴由桃園縣政府警察局蘆竹分局報告、
    甲○○訴由臺北縣政府警察局中和分局報告臺灣板橋地方法
    院檢察署呈請臺灣高等法院檢察署檢察長令轉臺灣桃園地方
    法院檢察署檢察官偵查後聲請簡易判決處刑。
    理  由
一、證據能力方面：
（一）按被告以外之人於審判外之陳述，雖不符前4 條之規定，
      而經當事人於審判程序同意作為證據，法院審酌該言詞陳
      述或書面陳述作成時之情況，認為適當者，亦得為證據；
      當事人、代理人或辯護人於法院調查證據時，知有第159
      條第1 項不得為證據之情形，而未於言詞辯論終結前聲明
      異議者，視為有前項之同意，刑事訴訟法第159 條之5 就
      此定有明文。而本案所引用之供述證據，經本院依法踐行
      調查證據程序，公訴人、被告均同意各該供述證據之證據
      能力，且迄本院言詞辯論終結前未就供述證據之證據能力
      聲明異議，又查無依法應排除其證據能力之情形，是後述
      所引用供述證據之證據能力均無疑義，依法自有證據能力
      ，均得作為本案證據，先予敘明。
（二）卷附之上開新光銀行永和分行帳戶、第一銀行雙和分行帳
      戶之開戶資料、交易明細表（見桃園地檢98年度偵字第90
      5 號卷第26至60頁、第61至69頁、第76至78頁）；被害人
      乙○○、丙○○、甲○○提出之自動櫃員機交易明細表（
      見桃園地檢98年度偵字第905 號卷第17、25頁，板橋地檢
      98年度偵字第5285號卷第11頁），均與本案事實具有自然
      關聯性，復屬書證性質，且查無事證足認有違背法定程式
      或經偽造、變造所取得之情事，況公訴人及被告對此部分
      之證據能力亦不爭執，是堪認均有證據能力，附此敘明。
二、訊據被告固坦承其於上揭時、地將其上開新光銀行永和分行
    帳戶、第一銀行雙和分行帳戶之存摺影本、提款卡等資料交
    予某真實姓名年籍不詳之成年人之事實，惟矢口否認有何幫
    助詐欺取財之犯行，辯稱：伊是因為應徵工作，對方要求伊
    提供金融機構帳戶之存摺影本、提款卡作為薪資轉帳設定，
    伊不知道對方會拿給詐騙集團使用云云。惟查：
（一）被害人乙○○、丙○○、甲○○等人分別於上揭時間遭詐
      騙集團成員以上揭佯稱之事由施詐，而陷於錯誤，分別於
      上揭時間將其等所有之款項匯入被告上開新光銀行永和分
      行帳戶、第一銀行雙和分行帳戶等情，業據證人即被害人
      乙○○、丙○○、甲○○等人於警詢時證述明確，復有上
      開新光銀行永和分行帳戶、第一銀行雙和分行帳戶之開戶
      資料、交易明細表（見桃園地檢98年度偵字第905 號卷第
      26至60頁、第61至69頁、第76至78頁）；被害人乙○○、
      丙○○、甲○○提出之自動櫃員機交易明細表在卷可稽（
      見桃園地檢98年度偵字第905 號卷第17、25頁，板橋地檢
      98年度偵字第5285號卷第11頁），足證被害人乙○○、丙○○、甲○○等人遭詐騙之前開款項，確均匯入被告所提
      供之上開新光銀行永和分行帳戶、第一銀行雙和分行帳戶
      內，是該等帳戶確有供詐騙集團作為實施詐欺取財犯行之
      用無訛。
（二）被告雖以前詞置辯，然按金融存款帳戶，事關存戶個人財
      產權益之保障，與存戶之印鑑章、提款卡結合，其專屬性
      、私密性更形提高，一般人均有妥為保管存摺、印鑑章、
      提款卡，以防止被他人冒用之認識，縱有特殊情況偶有將
      存摺、印鑑章、提款卡交付他人之需，亦必深入瞭解其用
      途後再行提供以使用，若落入不明人士手中，極易被利用
      為取贓之犯罪工具，且提款卡之密碼應盡量避免設定自己
      之出生年月日、身分證字號等，以免遭人輕易取得個人資
      料而破解提款卡之密碼，恆係吾人日常生活經驗與事理，
      而被告於本院審理時既已供認：伊知道金融卡及身份證件
      不可以隨便交給別人，伊之前工作的公司辦理薪資轉帳並
      無要求伊提供提款卡，伊有聽過詐騙集團、人頭帳戶，而
      人頭帳戶就是像伊這樣子，匯錢進來被詐騙等語，足認被
      告當時應具有相當之智識程度與生活、工作經驗，對此亦
      當認識甚明，況被告於本院審理時亦供認：伊對於應徵的
      公司並不熟悉，也不知道要求伊交付金融卡之人之真實姓
      名及年籍，伊也沒有辦法控制該人如何使用伊的帳戶或阻
      止該人做不法之使用，且對方有可能從伊交付之駕照影本
      破解伊提款卡之密碼為伊生日等語，再佐以依其之前工作
      經驗、常識及知悉詐騙集團、人頭帳戶等情，自應對於對
      方要求其提供帳戶之存摺、提款卡有所懷疑，然被告竟未
      加追問以防範帳戶遭人盜用，或於交付前先行變更提款卡
      之密碼，猶直接將2 本帳戶之存摺、提款卡輕易交給不知
      真實姓名年籍之對方，已與常情有悖。是衡情被告當時應
      可懷疑並預見將其帳戶之存摺影本、提款卡等資料交予他
      人，可能供不法詐騙份子用以詐使他人將款項匯入後，再
      加以提領之用。
（三）被告於交付其帳戶之存摺影本、提款卡時，既已可懷疑並
      預見將其帳戶之存摺、提款卡等資料交予他人，可能供不
      法詐騙份子用以詐使他人將款項匯入後，再加以提領之用
      ，竟仍將其所有之上開新光銀行永和分行帳戶、第一銀行
      雙和分行帳戶之存摺影本、提款卡交付不知真實姓名年籍
      之人使用，依卷內事證，雖無證據證明被告知悉詐騙被害
      人之犯罪集團成員如何犯罪，或被告與犯罪集團成員間有
      何共同正犯關係，惟被告既無從知悉且無法掌握帳戶是否
      遭人非法使用，則該等犯罪集團成員將被告提供之新光銀
      行永和分行帳戶、第一銀行雙和分行帳戶供作提領不法詐
      騙款項之用，顯然為被告所可預見且不違反被告之本意，
      被告自有幫助詐欺取財之不確定故意甚明。
（四）綜上所述，本案事證明確，被告上開所辯要係卸責之詞，
      不足採信，其犯行堪以認定，應依法論科。
三、按幫助犯之成立，主觀上行為人須有幫助故意，客觀上須有
    幫助行為，意即需對於犯罪與正犯有共同之認識，而以幫助
    之意思，對於正犯資以助力，而未參與實施犯罪之行為者而
    言。被告將所有之新光銀行永和分行帳戶、第一銀行雙和分
    行帳戶之存摺影本、提款卡提供予該不詳詐騙集團成員，供
    其詐騙被害人財物，顯係基於幫助他人詐取財物之犯意所為
    ，屬刑法詐欺罪構成要件以外之行為，被告既以幫助他人犯
    罪之意思而參與犯罪構成要件以外之行為，核其所為，係犯
    刑法第30條第1 項、第339 條第1 項詐欺取財罪之幫助犯。
    又被告係幫助他人犯罪，爰依刑法第30條第2 項規定減輕其
    刑。再被告以同時交付上開2 銀行帳戶存摺影本、提款卡予
    某真實姓名年籍不詳之成年人及其所屬詐騙集團成員使用之
    一幫助詐欺行為，幫助該詐騙集團分別詐騙被害人乙○○、
    丙○○、甲○○等人之財物，為想像競合犯，應依刑法第55
    條之規定從一重處斷。另被告所交付供詐欺集團使用之存摺
    、提款卡等物，雖係提供充為幫助該詐欺集團行騙所用，惟
    存摺、提款卡依金融機構與客戶之契約，係由金融機構提供
    予客戶使用，客戶結清帳戶時須將存摺及提款卡繳回，而客
    戶如有留存存摺必要時，則由金融機構於該存摺註記作廢等
    字樣後，客戶始得留存等情觀之，金融存摺及提款卡在金融
    機構尚未作廢前，其所有權應仍屬金融機構所有，自不得宣
    告沒收。
四、原審以被告上揭罪證明確，適用刑法第339 條第1 項、第30
    條、第55條、第41條第1 項前段，刑法施行法第1 條之1 第
    1 項、第2 項前段，量處被告有期徒刑3 月，並諭知易科罰
    金之折算標準，核其認事用法均無不合，量刑亦無不當，是
    被告上訴意旨否認犯罪，指摘原判決不當，求予撤銷改判，
    核無理由，應予駁回。
據上論斷，應依刑事訴訟法第455 條之1 第1 項、第3 項、第36
8 條，判決如主文。
本案經檢察官顏世翠到庭執行職務。
中    華    民    國    98    年    8     月    27    日
                刑事第十二庭審判長法  官  魏  于  傑
                                  法  官  李  文  娟
                                  法  官  羅  國  鴻
以上正本證明與原本無異。
不得上訴。
                                  書記官  戴  育  萍
中    華    民    國    98    年    9     月    4     日
【論罪科刑法條】
刑法第339條
意圖為自己或第三人不法之所有，以詐術使人將本人或第三人之
物交付者，處5 年以下有期徒刑、拘役或科或併科1 千元以下罰
金。
以前項方法得財產上不法之利益或使第三人得之者，亦同。
前二項之未遂犯罰之。


司法院資訊處製作；財團法人民間司法改革基金會備份。
